【裁判字號】    99,易,1550
【裁判日期】    990826
【裁判案由】    詐欺
【裁判全文】
臺灣高雄地方法院刑事判決              99年度易字第1550號
公  訴  人  臺灣高雄地方法院檢察署檢察官
被      告  丁○○
上列被告因詐欺案件，經檢察官提起公訴（99年度偵字第16853
號），本院判決如下：
    主  文
丁○○幫助犯詐欺取財罪，累犯，處有期徒刑肆月，如易科罰金
，以新臺幣壹仟元折算壹日。
    事  實
一、丁○○前因詐欺案件，經本院判處有期徒刑4 月確定，於民
    國95年12月9 日執行完畢，猶不知悔悛。丁○○可預見一般
    取得他人金融帳戶常與財產犯罪有密切關聯，亦知悉詐欺集
    團等不法份子經常利用他人存款帳戶、提款卡、密碼以轉帳
    方式詐取他人財物，並藉此逃避追查，竟仍不違其本意，基
    於幫助詐欺取財之不確定故意，於民國98年5 月30日前之5
    月間某日，在高雄市四維公園附近，以新台幣（下同）3000
    元之代價，將其申設之臺灣銀行五甲分行帳號：0000000000
    00號帳戶（下稱上開帳戶）之存摺、提款卡及密碼，交付與
    真實姓名年籍不詳之綽號「和尚」之成年男子，嗣「和尚」
    及其所屬之詐欺集團成年成員，共同意圖為自己不法之所有
    ，於98年5 月30日18時許，撥打電話予乙○○，自稱係奇摩
    賣家，並佯稱：扣款方式為分期付款，須前往提款機操作取
    消，致乙○○陷於錯誤，而依其指示新臺幣匯款2 萬9989元
    ，入上開丁○○臺灣銀行帳戶內，旋遭上揭詐欺集團成員提
    領一空。嗣乙○○匯款後方知受騙並報警處理，始循線查悉
    上情。
二、案經甲○○政府警察局移送臺灣高雄地方法院檢察署檢察官
    偵查起訴。
    理  由
一、按被告以外之人於審判外之陳述，雖不符刑事訴訟法第159
    條之1 至之4 等4 條之規定，而經當事人於審判程序同意作
    為證據，法院審酌該言詞陳述或書面陳述作成時之情況，認
    為適當者，亦得為證據；又當事人、代理人或辯護人於法院
    調查證據時，知有刑事訴訟法第159 條第1 項不得為證據之
    情形，而未於言詞辯論終結前聲明異議者，視為有前項之同
    意，同法第159 條之5 定有明文。本案下列所引用之供述及
    非供述證據，業經本院依法踐行調查證據程序，公訴人、被
    告均不爭執各該證據之證據能力，且迄本院言詞辯論終結前
    未就上開證據之證據能力聲明異議，又查無依法應排除其證
    據能力之情形，是後述所引用證據之證據能力均無疑義，依
    法自有證據能力，均得作為本案證據，先予敘明。
二、上開事實業據被告坦承不諱（見本院易字卷第22頁背面、第
    24頁正面），核與被害人即證人乙○○於警詢時之證述（見
    警卷第10頁至第11頁）相符，並有郵政自動櫃員機交易明細
    表1 紙（見警卷第12頁）、上開帳戶開戶基本資料及97年12
    月15日開戶起至99年1 月31日止之交易明細表各1 份（見警
    卷第14頁至第16頁、偵一卷第22頁至第25頁）可參，足認被
    告自白與事實相符，被告犯行，洵堪認定，應依法論科。
三、按刑法上之幫助犯，係對於犯罪與正犯有共同之認識，而以
    幫助之意思，對於正犯資以助力，而未參與實施犯罪之行為
    者而言（最高法院75年度台上字第1509號、84年度台上字第
    5998號、88年度台上字第1270號判決參照）；是以如未參與
    實施犯罪構成要件之行為，且係出於幫助之意思提供助力，
    即屬幫助犯，而非共同正犯。本案被告提供其帳戶之存摺、
    提款卡及密碼等物，供詐欺集團詐欺取財匯款使用，其雖未
    參與詐欺取財之行為，然顯係以幫助之意思，參與詐欺取財
    構成要件以外之行為，為幫助犯，核被告所為，係犯刑法第
    30條第1 項、第339 條第1 項之幫助詐欺取財罪，依刑法第
    30條第2 項規定，按正犯之刑減輕之。又被告有如事實欄所
    述之前科，有台灣高等法院被告前案紀錄表在卷可查，是其
    前受有期徒刑執行完畢後，5 年內故意再犯本件法定刑為有
    期徒刑以上刑之罪，為累犯，應依刑法第47條第1 項規定加
    重其刑。並依刑法第71條第1 項規定，先加後減之。爰審酌
    被告本身雖未實際參與詐欺取財犯行，但其提供帳戶供不法
    犯罪集團使用，不僅造成執法機關不易查緝犯罪行為人，危
    害社會治安，助長社會犯罪風氣，更造成被害人求償上之困
    難，所為甚有不該，及被害人受騙之金額，暨其犯罪之動機
    、目的、智識程度、生活狀況等一切情狀，量處如主文所示
    之刑，並諭知易科罰金之折算標準。
據上論斷，依刑事訴訟法第299 條第1 項前段，刑法第30條第1
項前段、第2 項、第339 條第1 項、第47條第1 項、第41條第1
項前段，刑法施行法第1 條之1 ，判決如主文。
本案經檢察官丙○○到庭執行職務。
中    華    民    國    99    年    8     月    26    日
                  刑事第二庭    審判長法  官  吳進寶
                                      法  官  李昆南
                                      法  官  施盈志
以上正本證明與原本無異。
如不服本判決應於收受送達後10日內向本院提出上訴書狀，並應
敘述具體理由；如未敘述上訴理由者，應於上訴期間屆滿後20日
內向本院補提理由書（均須按他造當事人之人數附繕本）「切勿
逕送上級法院」。
中    華    民    國    99    年    8     月    26    日
                                      書記官  林雅婷
附錄本判決論罪之法條：
中華民國刑法第339條
（普通詐欺罪）
意圖為自己或第三人不法之所有，以詐術使人將本人或第三人之
物交付者，處 5 年以下有期徒刑、拘役或科或併科 1 千元以下
罰金。
以前項方法得財產上不法之利益或使第三人得之者，亦同。
前二項之未遂犯罰之。

司法院資訊處製作；財團法人民間司法改革基金會備份。
